臺灣臺南地方法院民事判決　　　　　　　100年度婚字第228號
原　　　告　蔡弘男
被　　　告　陳緒碧
上列當事人間請求履行同居事件，經本院於民國100年7月26日言
詞辯論終結，判決如下：
    主    文
原告之訴駁回。
訴訟費用由原告負擔。
    事實及理由
一、原告起訴主張略以：兩造於民國89年11月9日結婚，且設籍
    並住於臺南市○○區○○路4段154巷58弄15號，詎料，被告
    於99年5月14日向法院提起離婚訴訟，經法院審理後曉諭其
    請求無理由，被告遂撤回離婚訴訟，並於99年6月間離去兩
    造同居之住所，置原告於不顧，為此，爰依民法第1001條訴
    請被告履行同居義務等語。
二、被告則辯以：是原告強迫伊到小吃部上班，且同意伊搬出去
    住，伊不同意與原告同居等語。
三、得心證之理由：
（一）按夫妻互負同居之義務。但有不能同居之正當理由者，不
      在此限，民法第1001條定有明文。依上開但書規定，夫妻
      如有不能同居之正當理由時，即不負同居義務。復按所謂
      有不能同居之正當理由，並不限於夫妻一方有經常或慣性
      毆打他方之情形，因夫妻來自不同家庭，所受教育及成長
      環境不同，而有不同之性格及思想，因此，認定夫妻是否
      有不堪或不宜同居之事由，非不可斟酌雙方當事人之教育
      程度、社會地位、平日相處情形及其他情事，正常夫妻之
      和諧家庭生活能否維繫以為斷，故使配偶一方精神受虐待
      而不堪與之同居；一方之行為使他方心生畏懼而不敢同居
      者；一方苟未能受他方適當的尊重，致人格受嚴重損害，
      有暫時分居必要時等，依其情形要求夫妻同居為不合理者
      ，均屬不能同居之正當理由，最高法院77年度台上字第15
      8號、80年度台上字第1864號及95年度台上字第676號判決
      同此意旨。
（二）本件原告主張兩造於89年11月9日結婚，現婚姻關係存續
      中，且兩造原共同居住於原告戶籍地即臺南市○○區○○
      路4段154巷58弄15號等情，業據原告提出戶籍謄本2份在
      卷可稽，且為被告所不爭執，堪信為真。稽之兩造目前既
      仍係夫妻，依上揭規定，自均負有在夫妻共同住所為同居
      生活之義務。又原告另主張被告於99年6月間遷離上開夫
      妻共同住所，迄今不履行與原告同居義務等語，被告對於
      未與原告同居一節固不爭執，然抗辯其有不能履行同居之
      正當事由，是以，本件應予審究被告有無不履行同居之正
      當理由。經查：
    1.按夫妻間雖有同居之義務，但有不堪同居之事實經雙方同
      意分別居住，亦非法所不許，此觀最高法院17年上字第28
      號判例自明。本件被告抗辯其與原告分居係經原告同意一
      節，業經證人吳扁祐到庭具結證述：「（證人知不知道原
      告有同意被告遷出之事？）這個是事實，他們有吵架到我
      那裡去，因為他們兩位是我作媒的，所以他們有什麼苦衷
      ，就會去找我，我就儘量給他們調解，大約是去年過完農
      曆年後3月份，他們去我家，原告要向被告拿錢，被告不
      願意給原告錢，我認為原告跟被告拿錢沒有道理，原告就
      說被告這樣可以搬走，因為原告跟被告拿不到錢，他們當
      時住的房子是原告妹妹的，原告表示說如果要同居被告就
      要給原告錢，被告不願意給錢，原告就叫被告搬走，被告
      就搬走了。」等語明確（見本院100年7月26日言詞辯論筆
      錄）。依上開證人吳扁祐所述，本件被告抗辯其與被告分
      居係經原告同意一節，應可認定為真。審以本件既係原告
      向被告索討款項未果，因此要求被告遷出兩造共同住所，
      揆諸前開判例，本件被告主張其有無法履行同居義務之正
      當理由，即屬可採。又本件原告雖否認上開證人吳扁祐所
      述之情，並另主張證人吳扁祐尚積欠其新臺幣（下同）22
      萬元，故其與證人吳扁祐間有債務糾紛之恩怨云云，然本
      院審以原告於本件訴訟審理過程中，不斷陳述與本件訴訟
      無涉之兩造間財務糾葛，堪認證人吳扁祐所述之情並未悖
      於事實，是證人吳扁祐上開不利原告之陳述應非編造，而
      有相當之可信度；再者，稽之原告另陳稱證人吳扁祐積欠
      伊款項一事被告也知道，被告要向證人吳扁祐索討，然因
      證人吳扁祐過得不是很好，所以伊說不要等語，是由上開
      原告所陳，足認本件證人吳扁祐應對原告存有感激之心，
      衡情證人吳扁祐自無懷怨而虛構不利於原告證詞之理，並
      使自身陷於日後可能遭原告提起清償借款之民事請求，以
      及經司法機關追訴偽證罪之刑事處罰等民刑事訴訟，況由
      證人吳扁祐另陳稱其並沒有聽到原告說被告如果不給錢就
      不要回來等語，亦足認證人吳扁祐並非完全附和被告之抗
      辯，而為絕對不利原告之證述。基上，本件原告空言主張
      證人吳扁祐所述不實，自不足為採。
    2.又證人吳扁祐復證述：「（原告有沒有要被告去小吃部上
      班？）原告好幾次都跟被告說你已經拿到身分證，不用怕
      被抓遣送回去，原告叫被告去娛樂場所像小吃部或舞廳這
      種地方，說錢比較多，被告不同意。」、「（原告叫被告
      去小吃部或舞廳去上什麼性質的班？）原告說被告四十女
      人一朵花，只要打扮一下，就可以去上班，不怕抓，原告
      說被告年輕的，不是老的去養年輕的。」、「（你知不知
      道原告做什麼工作？）原告以前有做過鞋廠老闆，後來鞋
      廠倒閉，我認識原告幾十年，原告就沒有工作做。」等語
      。衡諸婚姻係以夫妻共同生活為目的，配偶間本應協力維
      持共同生活之幸福與圓滿，而同居義務之履行更須夫妻雙
      方和諧協力始克達成，稽之本件被告本係大陸地區人民，
      其在臺灣地區工作及生活本較諸原告不易，然原告不思工
      作以維持兩造家庭生活所需，不斷要求被告外出賺取金錢
      以供其花用，甚至直接表明要被告前往小吃部及舞廳等特
      種場所上班，可認被告與原告同居而共同生活期間，並未
      獲得原告適當的尊重，使被告人格受到嚴重損害，益徵被
      告抗辯其有不能與原告同居之正當理由，當屬可採。
（三）綜上所述，本件兩造既係因夫妻間家庭財務糾紛而相互同
      意分居，且兩造同居期間原告亦未給予被告適當之尊重，
      致使被告人格受損，本院衡酌兩造來自不同成長背景，於
      婚姻相處中，難免因各自有其想法而互有衝突，然原告在
      無法自被告處取得資金以供其花用之情形下，逕採將被告
      趕出家門之方法以疏解其心理上之不平與壓力，導致兩造
      間失去良好互動及有效之對談與溝通管道，致使彼此心結
      與怨懟愈益增深，且兩造於本件訴訟中均仍逕相指責、埋
      怨他方之過錯，不思檢討自身之錯誤，故本院認目前兩造
      間尚無法維繫正常夫妻之和諧家庭生活，亦可認被告暫時
      無法解消其對婚姻產生之精神上痛苦與對於未來婚姻生活
      之疑懼，是在原告改變自身錯誤觀念前，或兩造間透過理
      性協調或諮商輔導等方式，取得能共營夫妻生活之共識前
      ，被告主張其有不能與原告履行同居義務之正當理由，尚
      屬可採。從而，原告訴請被告履行同居義務，難認有理，
      應予駁回。
四、本件事證已臻明確，兩造其餘攻擊防禦方法及舉證，核與
      本件判決結果不生影響，無一一審究之必要，併此敘明。
五、本件原告之訴為無理由，依民事訴訟法第78條，判決如主文
    。
中    華    民    國   100    年    8     月    9     日
                  家事法庭法  官  楊佳祥
以上為正本係照原本作成。
如對本判決上訴，須於收受判決正本送達後20日內向本院提出上
訴狀（附具繕本）。如委任律師提起上訴者，應一併繳納上訴審
裁判費。
中    華    民    國   100    年    8     月    9     日
                          書記官  葉芳如